臺灣高等法院刑事判決　　　　　　 96年度上更(一)字第421號
上　訴　人
即　被　告　甲○○○○○○○○.
選任辯護人　劉緒倫　律師
　　　　　　范嘉倩　律師
上列上訴人因毒品危害防制條例等案件，不服臺灣桃園地方法院
95年度重訴字第92號，中華民國95年12月13日第一審判決（起訴
案號：臺灣桃園地方法院檢察署95年度偵字第 13709號），提起
上訴，本院判決後經最高法院發回更審，本院更為判決如下：
    主  文
原判決撤銷。
甲○○○○○○○○ KORY DAVID共同運輸第二級毒品，處有期徒刑伍年，
並於刑之執行完畢或赦免後驅逐出境。扣案之第二級毒品大麻陸
包（煙草總重貳零伍零點參陸公克）沒收銷燬之；扣案包裝大麻
用之包裝袋陸只（空包裝總重貳零貳點陸伍公克）、貓飼料陸包
、貓籠壹個、行動電話壹支（不含SIM卡），均沒收；未扣案之
美金壹仟伍佰元沒收，如全部或一部不能沒收時，追徵其價額或
以其財產抵償之。
    事  實
一、甲○○○○○○○○ KORY DAVID為加拿大國人，明知大麻係毒品危害
    防制條例第二條第二項第二款所規定之第二級毒品，並經行
    政院公告為甲類第四款之管制進出口物品，不得運輸，亦不
    得私運進口，竟因為圖英國籍成年男子MICHAELRICHARDSON
    （另案偵辦中）所提供美金1500元之報酬，而與MICHAEL
    RICHARDSON共同基於運輸及私運第二級毒品進入台灣地區之
    犯意聯絡，先於民國（下同）95年4月間，在台中市○○○
    路○段374之2號MICHAEL RICHARDSON之居所，收取MICHAEL
    RICHARDSON交付美金2萬元，議定除其中美金1500百元作為
    其報酬外，其餘金額則用以支付運費、機票、購買大麻及其
    掩飾物、包裝物。旋由甲○○○○○○○○ KORY DAVID於95年4月18
    日，自台灣搭機前往加拿大，並在加拿大以加幣17,000元購
    買大麻6包（煙草總重2050.36公克），再購買貓飼料6包、
    貓籠1個作為掩護，將大麻六包藏放於貓飼料袋內，連同貓
    籠一同交由加拿大維多利亞市內之優比速國際股份有限公司
    （下稱UPS公司）運送，並註明收件地址為台北市○○○路
    475 號12樓之2E2，收件人為DAVID SIMPSON（甲○○○○○○○○
    KORY DAVID之另一姓名），以利用不知情之UPS公司工作人
    員將該藏有大麻之託運物品運輸進入台灣，甲○○○○○○○○ KORY
    DAVID則自加拿大搭機至香港後，轉乘國泰航空班機於95年6
    月5日抵台，準備收受該托運之大麻。而不知情之UPS公司工
    作人員，於接受甲○○○○○○○○ KORY DAVID之托運後，將該藏有
    大麻之托運物品（編定提單號碼000-00000000，分號7038W6
    VDSBZ），辦理運送手續，而於同年月16日由加拿大經5X005
    0班機運抵桃園國際機場；嗣於同年月22日15時30分許，UPS
    公司安全部專員馬毅君在桃園國際機場優比速「UPS」快遞
    貨物專區進行自行查核時，以Ｘ光檢查儀掃描托運物品，發
    現該托運物品內之貓飼料袋中夾藏有疑似第二級毒品大麻之
    物，遂通知內政部警政署航空警察局及台北關稅局共同派員
    處理，經內政部警政署航空警察局安全檢查隊以煙毒品檢驗
    包大麻試劑檢驗結果，呈大麻反應，並扣得第二級毒品大麻
    六包（煙草總重2050.36公克，空包裝總重202.65公克），
    及貓飼料六包、貓籠一個；旋即報請台灣桃園地方法院檢察
    署檢察官指揮，於同年月26日17時30分許，由警員喬裝UPS
    公司送貨人員，至台北市○○○路475號送貨，經甲○○○○○○○○
    KORY DAVID親自簽收後，警方即出示並交付拘票，拘提
    甲○○○○○○○○ KORY DAVID到案，另扣得其所有供聯絡UPS公司
    交貨事宜之行動電話一支，因而查獲。
二、案經內政部警政署航空警察局移送台灣桃園地方法院檢察署
    檢察官偵查起訴。
    理  由
一、證據能力部分：
  (一)按被告以外之人（包括證人、鑑定人、告訴人、被害人及共
    同被告等）於審判外之陳述雖不符刑事訴訟法第159條之1至
    之4等四條之規定，而經當事人於審判程序同意作為證據，
    法院審酌該言詞陳述或書面陳述作成時之情況，認為適當者
    ，亦得為證據；當事人、代理人或辯護人於法院調查證據時
    ，知有刑事訴訟法第159條第1項不得為證據之情形，而未於
    言詞辯論終結前聲明異議者，視為有前項之同意，同法第15
    9條之5定有明文。
  (二)查，證人馬毅君警詢中之供證，雖屬被告以外之人於審判外
    之言詞陳述，卷附航空警察局安全檢查隊查獲涉嫌毒品危害
    防制條例毒品初步鑑驗報告單、UPS前線行動（自行查核）
    海關通報單、進口報單、載貨清單（CARGO MANIFEST）、北
    美自由貿易協定來源證明書（NORTH AMERICAN FREETRADE
    AGREEMENT CERTIFICATE OF ORIGIN）、派貨單（INVOICE）
    、UPS運貨單、航空警察局安全檢查隊第三組查獲進口疑似
    大麻物品清冊、台北關稅局貨物（運輸工具）收據及搜索筆
    錄、貨物簽收單、查獲照片，雖屬被告以外之人於審判外之
    書面陳述，且無符合同法第159條之1至之4等前4條之情形，
    但證人馬毅君所為之上開警詢筆錄內容，及卷附航空警察局
    安全檢查隊查獲涉嫌毒品危害防制條例毒品初步鑑驗報告單
    、UPS前線行動（自行查核）海關通報單、進口報單、載貨
    清單（CARGO MANIFEST）、北美自由貿易協定來源證明書（
    NORTH AMERICAN FREETRADE AGREEMENT CERTIFICATE OF
    ORIGIN）、派貨單（INVOICE）、UPS運貨單、航空警察局安
    全檢查隊第三組查獲進口疑似大麻物品清冊、台北關稅局貨
    物（運輸工具）收據及搜索筆錄、貨物簽收單、查獲照片等
    ，經本院當庭提示，被告均表示「沒意見」，而未經當事人
    於言詞辯論終結前聲明異議，是該等證言、證物，依刑事訴
    訟法第159條之5第2項規定，應具有證據能力。
  (三)被告從未爭執其在警詢、檢察官偵查及原法院審理中之自白
    ，有何出於強暴、脅迫、利誘、詐欺、疲勞訊問、違法羈押
    或其他不正方法之情事；均合先敘明。
二、上開事實，業據被告甲○○○○○○○○ KORY DAVID迭次於警詢、檢
    察官偵查、原審及本院審理中坦承不諱。復查：
  (一)被告之上揭白白，核與證人馬毅君於警詢時證述之情節相符
    ，並有航空警察局安全檢查隊查獲涉嫌毒品危害防制條例毒
    品初步鑑驗報告單、UPS前線行動（自行查核）海關通報單
    、進口報單、載貨清單（CARGO MANIFEST）、北美自由貿易
    協定來源證明書（NORTH AMERICAN FREETRADE AGREEMENT
    CERTIFICATE OF ORIGIN）、派貨單（INVOICE）、UPS運貨
    單、航空警察局安全檢查隊第三組查獲進口疑似大麻物品清
    冊、台北關稅局貨物（運輸工具）收據及搜索筆錄、貨物簽
    收單各1份、查獲照片11張在卷可稽，並有扣案之行動電話
    一支、貓飼料六包、貓籠一個、菸草六包可資佐證。
  (二)扣案之菸草六包經法務部調查局檢驗結果，均含第二級第24
    項毒品大麻成分，煙草總重2050.36公克（空包裝總重202.
    65公克），亦有該局95年7月25日調科壹字第080011483號鑑
    定通知書一紙附卷可憑（見偵字第13709號卷第88頁），足
    認被告之自白確與事實相符，堪以採信。
  (三)本件罪證明確，被告犯行足堪認定，應予依法論科。
三、論罪法條：
  (一)刑法於94年2月2日修正公布，而於被告行為後之95年7月1日
    施行。按行為後法律有變更者，適用行為時之法律，但行為
    後之法律有利於行為人者，適用最有利於行為人之法律，現
    行刑法第2條第1項定有明文。刑法第2條本身雖經修正，但
    刑法第2條既屬適用法律之準據法，本身尚無比較新舊法之
    問題，應一律適用裁判時之現行刑法第二條規定以決定適用
    之刑罰法律，合先敘明。又以本次刑法修正之比較新舊法，
    應就罪刑有關之共犯、未遂犯、想像競合犯、牽連犯、連續
    犯、結合犯，以及累犯加重、自首減輕暨其他法定加減原因
    （如身分加減）與加減例等一切情形，綜其全部罪刑之結果
    而為比較（最高法院95年度第8次刑庭會議決議參照）。經
    查：
  1.刑法第33條第5款，於94年1月7日修正、95年7月1日施行前
    之規定為：「主刑之種類如左：五罰金：一元以上」，現行
    刑法之規定則為：「主刑之種類如下：五罰金：新台幣一千
    元以上，以百元計算之」，而本件被告違反毒品危害防制條
    例第4條第2項及懲治走私條例第2條第1項之罪，均得併科罰
    金，依修正前或修正後之刑法，該罪罰金刑之最高額並無不
    同，惟依修正前之刑法，最低額為銀元一元，若換算為新台
    幣，為新台幣三元，較修正後刑法罰金刑最低為新台幣一千
    元為低，因此，比較上述修正前、後之刑罰法律，修正後之
    刑法並未較有利於被告；依新修正刑法第2條第1項前段、後
    段規定之「從舊、從輕」原則，自應全部適用被告行為時之
    法律，即修正前刑法之相關規定予以論處。
  2.至於：
    (1)刑法第28條共犯之規定，於94年1月7日修正、95年7月1日
      施行前之規定為：「二人以上共同實施犯罪之行為者，皆
      為正犯」，現行刑法之規定則為：「二人以上共同實行犯
      罪之行為者，皆為正犯」，揆諸本條之修正理由係為釐清
      陰謀共同正犯、預備共同正犯、共謀共同正犯是否合乎本
      條規定之正犯要件。而被告與MICHAEL RICHARDSON間共同
      運輸第二級毒品及私運管制物品進口之犯行，均屬實行犯
      罪行為之正犯；無論依修正前或修正後之刑法均屬共同正
      犯，對於被告並無「有利或不利」之影響，應無適用修正
      後刑法第2條第1項之規定比較新舊法之問題，應逕適用新
      修正刑法之規定。
    (2)又新修正刑法第55條但書係科刑之限制，為法理之明文化
      ，非屬法律之變更（最高法院95年第8次刑庭會議決議參
      照）。亦無適用修正後刑法第2條第1項之規定比較新舊法
      之問題。
  (二)按大麻係毒品危害防制條例第2條第2項第2款規定之第二級
    毒品，且係行政院依懲治走私條例第2條第4項公告之「管制
    物品項目及其數額」甲項第4款所列之管制進出口物品。核
    被告所為，係犯毒品危害防制條例第4條第2項之運輸第二級
    毒品罪及懲治走私條例第2條第1項之私運管制物品進口罪。
    被告持有第二級毒品大麻之低度行為，為運輸之高度行為所
    吸收，不另論罪。被告與MICHAEL RICHARDSON間就上述犯行
    有犯意聯絡及行為之分擔，均為共同正犯。被告利用不知情
    之UPS公司工作人員為本案犯罪，為間接正犯。被告以一行
    為同時觸犯上述二罪名，為想像競合犯，應從一重之運輸第
    二級毒品罪處斷。
  (三))又運輸大麻係本刑為無期徒刑或七年以上有期徒刑之重罪
    ，而被告此次所運輸之大麻六包，煙草總重2050.36公克，
    雖非微量，惟以運輸第二級毒品罪而言，其數量尚非甚鉅，
    與一般毒梟運輸毒品多者數十公斤，甚至達百公斤計比較，
    其情節尚屬輕微；再依其所述，其攜帶入境之毒品全係受朋
    友之託，是被告之犯罪情節尚堪憫恕，即科以最輕之刑，仍
    嫌過重，爰依新刑法第59條規定酌減其刑。
  (四)另查，最高法院25年非字第123號判例意旨及66年1月24日刑
    庭庭推總會決議意旨，雖謂販賣毒品罪，並不以販入後復行
    賣出為構成要件，若以營利為目的將毒品購入或賣出，有一
    於此，其犯罪即經完成云云。然觀諸上揭最高法院判例及刑
    庭庭推總會決議之內容，既在討論「販賣」毒品罪之構成要
    件，則所謂「營利」之目的者，亦應當在指「販賣」毒品「
    營利」而言，方符法理。查，本件被告既僅係貪圖美金1500
    元之報酬，而受委友人MICHAEL RICHARDSON之託，共同基於
    運輸及私運第二級毒品進入台灣之犯意，商議由被告在加拿
    大代購大麻並運輸至台灣，再以之交付MICHAEL RICHARDSON
    ，有如前述。遍閱全卷，復未見足以佐證被告知悉MICHAEL
    RICHARDSON將大麻運輸至台灣後預備售出之相關資料；則被
    告收受美金1500元之目的應僅在代為運輸，尚難認其有「為
    販出而販入」毒品大麻營利意圖，自不得以販賣第二級毒品
    罪相繩，併此敘明。
四、原審據以論罪科刑，固非無見。惟查：(一)按刑法第2條第1項
    之規定，係規範行為後「法律變更」所生新舊法比較適用之
    準據法，故被告行為後刑法條文之修正，對於被告並無有利
    或不利之情形者（例如新舊法處罰輕重相同，犯罪構成要件
    亦無寬嚴之別等），即無適用修正後刑法第2條第1項之規定
    比較新舊法適用之問題。查，94年2月2日修正公布，而於95
    年7月1日生效實施之新刑法第28條雖將舊法之「實施」修正
    為「實行」。其中「實施」一語，涵蓋陰謀、預備、著手及
    實行之概念在內，其範圍較廣；而「實行」則著重於直接從
    事構成犯罪事實之行為，其範圍較狹；二者之意義及範圍固
    有不同，然對於本件被告與MICHAEL RICHARDSON共同基於運
    輸第二級毒品罪之犯意聯絡，由MICHAEL RICHARDSON出資，
    由被告在加拿大購買大麻煙草運輸至台灣，而共犯運輸第二
    級毒品罪之情形而言，刑法第28條之修正內容，對於被告並
    無「有利或不利」之影響，依上說明，應無適用修正後刑法
    第2條第1項之規定比較新舊法適用之問題；乃原判決竟以被
    告行為後刑法第28條已修正，而依修正後刑法第2條第1項之
    規定比較新舊法，並適用修正前刑法第28條之規定論科，其
    適用法律自欠允洽。(二)被告在本案中所運輸之大麻六包，煙
    草總重2050.36公克，雖非微量，然以運輸第二級毒品罪而
    言，其數量尚非甚鉅，原審判處有期徒刑十年，稍嫌過重。
    被告上訴意旨指摘原審判決過重，為有理由；且原判決復有
    上揭理由(一)之可議之處，自屬無可維持，應由本院將原判決
    撤銷改判。爰審酌被告犯罪之動機僅為貪圖美金1500元之利
    得，其運輸大麻毒品之手段，運輸毒品入境對他人身體健康
    及社會治安所造成之重大危害，所輸入之毒品之數量，及其
    品行、智識程度，年紀尚輕，因一時失慮而罹刑章，犯後坦
    承犯行之態度等一切情狀，並適用刑法第59條酌減其刑；認
    檢察官請求判處被告有期徒刑十五年，尚嫌過重，應以量處
    有期徒刑五年為妥適。又查，被告為外國人，受有期徒刑以
    上刑之宣告，依刑法第95條之規定，併予諭知於刑之執行完
    畢或赦免後，驅逐出境。
五、沒收之諭知：
  (一)扣案之第二級毒品大麻六包（煙草總重2050.36公克），係
    本案查獲之第二級毒品，不問屬於何人所有，均應依毒品危
    害防制條例第18條第1項前段規定沒收銷燬。
  (二)按毒品危害防制條例第18條第1項規定，得諭知沒收並銷燬
    之者，以查獲之毒品及專供製造或施用毒品之器具為限，並
    不及於毒品之外包裝。而毒品外包裝既係用於包裹毒品，防
    其裸露、潮濕，便於攜帶販賣，亦係供販賣毒品所用之物，
    應依毒品危害防制條例第19條第1項之規定宣告沒收之，方
    屬適法（最高法院92年度台上字第1288號、92年度台上字第
    1275號判決意旨參照）。扣案包裝大麻用之包裝袋六只（空
    包裝總重202.65公克），係被告用以包裝大麻所用之物，自
    係屬被告所有，該包裝係用於包裹毒品，防止毒品漏逸、潮
    濕，以便於攜帶運輸，為供運輸毒品所用之物，雖均因係包
    裝上開第二級毒品而與之密切接觸，然既經鑑定機關就之與
    毒品分別鑑析其重量，有前開法務部調查局鑑定通知書可憑
    ，足證與毒品並無不可析離之關係，自應依毒品危害防制條
    例第19條第1項前段之規定併予宣告沒收。
  (三)扣案之貓飼料6包、貓籠1個，為供夾藏毒品及掩飾毒品之用
    者，且係被告於加拿大所購買，業經被告供述明確，堪認為
    被告所有，且為供運輸、走私毒品所用之物，應依毒品危害
    防制條例第19條第1項前段之規定，併予宣告沒收。
  (四)扣案行動電話一支（不含SIM卡，因行動電話門號SIM卡，係
    使用者向電信業者申請租用而僅取得其使用權，並非申請使
    用者所有，最高法院92年度台上字第6836號判決意旨參照）
    ，係被告所有，供聯絡UPS公司交貨事宜之用，亦據被告供
    陳屬實，足認係供運輸、走私毒品聯絡之用，應依毒品危害
    防制條例第19條第1項前段宣告沒收。
  (五)MICHAEL RICHARDSON給與被告之美金一千五百元，雖未扣案
    ，惟係MICHAEL RICHARDSON事先支付與被告運輸毒品之代價
    ，係因犯罪所得之財物而為外幣，依同條例第十九條第一項
    宣告沒收，如全部或一部不能沒收時，追徵其價額或以其財
    產抵償之（最高法院92年度台上字第6838號判決意旨參照）
    。
  (六)依被告之供述，其友人MICHAEL RICHARDSON雖係總共交付美
    金2萬元，然除其中之美金1500元係由被告取得作為報酬外
    ，其餘美金18500元已用以購買機票、大麻及其掩飾物、包
    裝物，及支付運費云云；而本案亦確實扣得有第二級毒品大
    麻六包及貓飼料六包、貓籠一個，有如前述；則被告所供陳
    其餘美金18500元已用以購買機票、大麻及其掩飾物、包裝
    物及支付運費用罄乙節，自屬可信。此部分美金18500元既
    已因花用支付機票、運費，或購買毒品大麻及其掩飾物、包
    裝物，該等物品復已遭扣案，則此部分被告原收受之美金18
    500元，自無庸依毒品危害防制條例第19條第1項規定，宣告
    沒收或如全部或一部不能沒收時，追徵其價額或以其財產抵
    償之。
據上論斷，應依刑事訴訟法第369條第1項前段、第364條、第299
條第1項前段，毒品危害防制條例第4條第2項、第18條第1項前段
、第19條第1項，懲治走私條例第2條第1項、第11條，刑法第2條
第1項前段、第11條前段、第28條、第55條、第59條，修正前刑
法第33條第5款，判決如主文。
本案經檢察官田炳麟到庭執行職務。
中　　華　　民　　國　　96　　年　　8 　　月　　16　　日
                  刑事第十庭    審判長法　官 楊炳禎
                                      法　官 黃俊明
                                      法　官 陳博志
以上正本證明與原本無異。
如不服本判決，應於收受送達後十日內向本院提出上訴書狀，其
未敘述上訴之理由者並得於提起上訴後十日內向本院補提理由書
（均須按他造當事人之人數附繕本）。
                                      書記官 楊麗雪
中　　華　　民　　國　　96　　年　　8 　　月　　20　　日
附錄：本案論罪科刑法條全文
毒品危害防制條例第4條第2項：
製造、運輸、販賣第二級毒品者，處無期徒刑或七年以上有期徒
刑，得併科新臺幣七百萬元以下罰金。
懲治走私條例第2條第1項：
私運管制物品進口、出口逾公告數額者，處七年以下有期徒刑，
得併科新臺幣三百萬元以下罰金
